臺灣高等法院臺南分院刑事判決　　　　　 九十年度交上易字第一八一八號　　 Ｇ
　　　上　訴　人　臺灣嘉義地方法院檢察署檢察官
　　　被　　　告　甲　○　○
　　　　　　　　原名蔡埤岸）.
右上訴人因被告過失傷害案件，不服臺灣嘉義地方法院九十年度交易字第二五九號中
華民國九十年十月三日第一審判決（起訴案號：臺灣嘉義地方法院檢察署九十年度調
偵字第二０五號），提起上訴，本院判決如左：
      主      文
上訴駁回。
甲○○緩刑參年。
      事      實
一、甲○○（原名蔡埤岸）於民國（下同）九十年四月二十日晚上十時許，駕駛車牌
    號碼ＲＺ—９３２６號自用小客車，沿嘉義市○○路內側快車道由東往西方向行
    駛，途經該路與德明路交叉路口，應注意行車速度須依標誌之規定，在市區道路
    ，時速不得超過四十公里，且汽車行駛時，駕駛人應注意車前狀況，並隨時採取
    必要之安全措施，而依當時情形，又無不能注意之情事，竟疏於注意，貿然以時
    速八十五公里之速度超速行駛。適乙○○騎乘車牌號碼ＯＱＸ—２７２號機車，
    亦同沿北港路由西往東方向駛至該路口，欲左轉至德明路，亦疏未注意北港路係
    顯示綠燈，應遵守燈光號誌並禮讓直行車輛先行而貿然左轉，甲○○因車速過快
    閃避不及，所駕車輛乃與乙○○所騎乘之機車發生碰撞，乙○○當場人車倒地，
    因而受有頭部外傷、右側肩鎖關節脫臼、右側後十字韌帶斷裂等傷害。甲○○於
    肇事後犯罪未被發覺前主動向到場處理車禍有偵查權之北鎮派出所警員李元亮自
    首坦承犯行並接受裁判。
二、案經甲○○自首並經乙○○告訴由嘉義市警察局第一分局報告臺灣嘉義地方法院
    檢察署檢察官偵查起訴。
      理      由
一、訊據被告甲○○固坦認於右揭時地駕駛前開自用小客車，與告訴人乙○○所騎乘
    之前開機車發生車禍致告訴人受傷，惟否認有何過失，辯稱：是告訴人闖紅燈撞
    伊云云。惟查：右揭犯罪事實，業據告訴人指訴明確（警卷第五頁、第六頁），
    且有道路交通事故調查報告表一紙、交通事故現場照片十二張在卷可稽（警卷第
    八頁至第十三頁）。而告訴人因本件車禍受有頭部外傷、右側肩鎖關節脫臼、右
    側後十字韌帶斷裂等傷害，亦據其提出財團法人嘉義基督教醫院診斷證明書一紙
    附卷可參（警卷第七頁）。事證已甚為明確。
二、按汽車行車速度應依標誌之規定，在市區道路，時速不得超過四十公里，且汽車
    行駛時，駕駛人應注意車前狀況，並隨時採取必要之安全措施，道路交通安全規
    則第九十三條第一項第一款、第九十四條第三項分別定有明文。依前開道路交通
    事故調查報告表所載，本件車禍發生當時係雖係夜間而有照明，天氣晴朗，肇事
    路段為平坦、乾燥、無缺陷且設有中央分隔島之雙向四車道柏油路面，時速限制
    四十公里，又無障礙物，視距良好，被告甲○○於原審法院復供稱距肇事地點約
    一、二百公尺前早已發現告訴人乙○○等語（見原審卷第十一頁訊問筆錄），其
    理應注意遵守交通規則，且並無不能注意之情事，竟疏未注意，而貿然以八十五
    公里之時速超速行駛，致閃避不及而肇事，顯有過失，就本件車禍之發生，應屬
    肇事主因。雖告訴人自承騎乘機車同沿北港路行經交叉路口欲左轉至德明路時，
    其行駛方向北港路係顯示綠燈（見原審卷第十二頁），竟貿然通過，對於車禍之
    發生亦有過失，應屬肇事次因，然本件車禍既係被告之前開過失行為所併合肇致
    ，被告自不能解免其罪責。另本件車禍於偵查中雖經囑託鑑定，認被告駕駛自用
    小客車，夜間嚴重超速行駛，為肇事原因，至告訴人則無肇事因素，有臺灣省嘉
    雲區車輛行車事故鑑定委員會九十年七月二十六日嘉鑑字第九００七七八號函暨
    臺灣省車輛行車事故覆議鑑定委員會函九十一年一月二十三日府覆議字第九０二
    七七八號所附鑑定意見可佐（第三一四一號偵查卷第十四頁至第十六頁、及本院
    上訴卷），固非無見，惟告訴人既係轉彎車理應暫停讓直行車先行，亦應有前開
    疏失，被告與告訴人應分屬肇事主因、次因方是，前開鑑定意見自有未洽，附此
    敘明。又告訴人即被害人受有前揭之傷害，已如上述，與被告駕車之過失行為間
    ，顯有相當因果關係。綜上所述，被告所辯係被害人闖紅燈，渠無過失云云，無
    非事後避就卸責之詞，不足採信，本件事證已臻明確，被告之犯行洵堪認定，應
    予依法論科。
三、核被告甲○○所為，係犯刑法第二百八十四條第一項前段之過失傷害罪。被告於
    肇事後犯罪未被發覺前，主動向到場處理車禍有偵查權之嘉義市警察局第一分局
    北鎮派出所警員李元亮自首坦承犯行並接受裁判，有自首調查表一份可憑（警卷
    第十四頁），為對未發覺之罪自首而受裁判，應依刑法第六十二條前段之規定，
    減輕其刑。
四、原審以被告事證已臻明確，因予適用刑法第二百八十四條第一項、第六十二條前
    段、第四十一條第一項前段，罰金罰鍰提高標準條第一條前段、第二條，審酌被
    告本件犯罪之過失程度（嚴重超速）、所生危害（造成告訴人之傷害非輕）、及
    犯罪後態度等一切情狀，量處有期徒刑三月，並諭知易科罰金之折算標準，以資
    懲儆。核其認事用法俱無不合，量刑亦稱妥適。檢察官循告訴人之意旨上訴，猶
    執陳詞，指摘原判決量刑過輕不當，請求撤銷原判決，並無可取，為無理由，應
    予駁回。末查被告並無前科，未曾受有期徒刑以上刑之宣告，此有本院被告全國
    前案紀錄表暨臺灣嘉義地方法院檢察署刑案資料查註紀錄表可據，本件被告於犯
    後已與被害人達成和解賠償被害人損失，有被害人於原審之和解筆錄附卷可據，
    經此偵審程序及科刑之宣告後，當知所警惕，而無再犯之虞，本院因認前開所宣
    告之刑，以暫不執行為適當，併予宣告緩刑三年，以啟自新。
據上論結，應依刑事訴訟法第三百六十八條、刑法第七十四條第一款，判決如主文。
本案經檢察官洪泰文到庭執行職務。
中    華    民    國      九十一      年      二      月      二十      日
                                  臺灣高等法院臺南分院刑事第三庭
                                      審判長法官  黃    崑    宗
                                            法官  葉    居    正
                                            法官  莊    俊    華
右正本證明與原本無異。
不得上訴。
                                      法院書記官  廖    明    娟
中    華    民    國      九十一      年      二      月     二十二     日
附錄法條：
刑法第二百八十四條：因過失傷害人者，處六月以下有期徒刑、拘役或五百元以下罰
                    金，致重傷者，處一年以下有期徒刑、拘役或五百元以下罰金
                    。
                    從事業務之人，因業務上之過失傷害人者，處一年以下有期徒
                    刑、拘役或一千元以下罰金，致重傷者，處三年以下有期徒刑
                    、拘役或二千元以下罰金。
